台灣台中地方法院刑事判決　　　　　　　　　　　　九十一年度訴字第一七六號
　　公　訴　人　台灣台中地方法院檢察署檢察官
　　被　　　告　丁○○
　　　　　　　　甲○○
　　共　　　同
　　指定辯護人　本院公設辯護人　乙○○
右列被告等因準強盜案件，經檢察官提起公訴（九十一年度偵字第一一五六０號），
本院判決如左：
    主  文
丁○○攜帶兇器毀壞門扇竊盜，處有期徒刑壹年；扣案螺絲起子壹支，沒收。又以強
暴妨害人行使權利，處有期徒刑陸月。應執行有期徒刑壹年肆月；扣案螺絲起子壹支
，沒收。
甲○○竊盜，處有期徒刑參月，如易科罰金，以參佰元折算壹日。
    事  實
一、丁○○前於民國八十八年間因竊盜案件，經法院判處有期徒刑八月，緩刑三年確
    定，在緩刑期間猶不知警惕，竟意圖為自己不法之所有，於民國九十一年六月八
    日下午五時許，攜帶自己所有可作兇器使用之螺絲起子一支，前往位於台中市○
    村○路六三號統一安聯產物保險公司（下稱統一產險公司），持上開螺絲起子一
    支毀壞屬門扇一部分之鐵門門鎖後，入內竊取統一產險公司公司所有之泛亞銀行
    、台中商業銀行存摺各一本、ＩＢＭ電腦主機一台，該公司職員丙○○所有之潮
    港城餐廳禮券十二張（價值新台幣〈下同〉四萬八千元）、印章五枚，及該公司
    職員張碩峰所有之華南銀行、彰化銀行、台新銀行、台中市第十一信用合作社存
    摺各一本、印章二枚，得手後即置入其駕駛之車號七Ｇ─八四八八號自用小客車
    內。
二、丁○○於九十一年六月十日下午三時二十分許，駕駛車號七Ｇ─八四八八號自用
    小客車一部搭載其女友甲○○，至台中市○○路○段二號尚美檳榔攤，因丁○○
    向戊○○表示欲購買檳榔，甲○○竟意圖為自己不法之所有，趁戊○○轉身入內
    拿取檳榔而不注意之際，竊取戊○○所有而置放於前方櫃檯之ＭＴＯＲＯＬＡ牌
    、型號Ｖ６６之行動電話一具，經丁○○給付所購買檳榔價款後，甲○○搭乘丁○○所駕駛前開車輛一同離去時，因戊○○斯時已發現甲○○上開竊取行為，並
    立即告知其弟己○○，己○○隨即騎乘車號ＭＶ五─八六０號重型機車追出尾隨
    丁○○、甲○○二人，丁○○搭載甲○○駕駛至台中市○○街第七商業銀行前，
    見甲○○拿出上開竊得之行動電話把玩，且己○○已通知該銀行駐衛警協助而在
    後追趕並高呼搶劫，而得知甲○○上開竊取行為時，為使甲○○脫免逮捕，即加
    速行駛而沿民生路右轉至市府路時，丁○○見林夆奕所駕駛之車號Ｈ九─七五六
    九號自用小客車阻擋於前方，仍加速駕車擦撞該車輛右側後（毀損部分未據告訴
    ），再右轉行駛民權路、民族路、自由路、中山路、平等街，其間甲○○並將前
    開竊得之行動電話丟出車外（迄未尋獲），迨丁○○駛至平等街處見前方塞車，
    而己○○已隨後追至，其竟基於強制之故意，倒車衝撞在後方追趕之己○○，而
    以此強暴方式妨害己○○依法追捕現行犯之權利，並致己○○人車倒地，受有左
    手臂擦傷之傷害，所騎乘機車前方面板亦遭撞損（傷害及毀損部份均未據告訴）
    ；丁○○、甲○○二人隨即棄車逃逸，嗣於同日下午四時二十分許，渠等逃至台
    中市○○路一四０巷之一號五樓前，始為警查獲，復在丁○○駕駛之前開車輛內
    ，扣得如前述一其所竊得之物品（該部ＩＢＭ電腦主機一部則已售與不知情之朱
    漢輝），及其所有用以為前述竊取行為之螺絲起子一支。
三、案經台中市警察局第一分局報請台灣台中地方法院檢察署檢察官偵查起訴。
    理  由
一、右揭如事實欄一所示部分，業據被告丁○○於警、偵訊時及本院審理中均供承不
    諱，核與被害人即統一產險公司職員丙○○於警訊時指述之情節相符，並有扣押
    物品目錄表二份、贓物認領保管收據一紙在卷可憑，足認被告丁○○此部分自白
    與事實相符；此外，復有扣案其所有用以為此竊盜行為之螺絲起子一支及物品照
    片五張在卷可資佐證，被告丁○○所為此部分犯行，洵堪認定。
二、右揭如事實欄二所示部分，關於被告甲○○所為竊盜犯行部分，訊據被告甲○○
    已坦承有竊取戊○○所有行動電話一具之行為，而被告丁○○固不否認有得知被
    告甲○○上開竊盜行為後，雖見被害人己○○在後方追趕仍未停車，及在前揭時
    地有倒車撞及被害人己○○等事實，惟矢口否認有何為使被告甲○○脫免逮捕，
    而故意倒車衝撞被害人己○○之強制行為，並辯稱：伊係見有人拿棍棒在後追趕
    ，一時情急才未停車，且倒車時被害人己○○突然追至並停車，才不慎撞及，伊
    立即下車查看，但被害人己○○又拿棍棒欲追打伊，才會逃離現場云云。經查，
    被告甲○○係趁被害人戊○○入內拿取檳榔而不注意之際，才下手竊取上開行動
    電話，被告丁○○則站於被告甲○○前方等候，當時被害人戊○○雖已發覺，但
    並未有任何制止或呼喊之行為，且被告甲○○竊取行動電話並走出檳榔攤後，被
    告丁○○仍在內給付被害人戊○○所購買檳榔之價款，被害人戊○○亦未向被告
    丁○○為任何表示等情，業據證人即被害人戊○○於本院審理中結證在卷，其且
    陳稱：被告甲○○應係認為伊所處位置看不到行動電話所放置之櫃檯情形，才竊
    取之，足見被告甲○○主觀上應係認被害人戊○○並未注意之際，基於竊盜之犯
    意為上開行為，且以被告甲○○拿取上開行動電話後，因陪同前往之被告丁○○
    仍在該處付錢而未立即離去，客觀上亦難認被害人戊○○有何不及抗拒之情形可
    言，是被告甲○○上開行為尚與被害人雖得知卻不及抗拒之搶奪行為有間；另關
    於被告丁○○所為強制犯行部分，業據證人即被害人己○○結證稱：在台中市○○街第七商業銀行前請求銀行駐衛警協助後，被告丁○○應有發現警察在後追趕
    ，且其倒車前有先停一下，有看到伊在後面，當時伊已停住，卻仍倒車撞伊，之
    間仍有一段距離，且其二人之後立即下車逃跑等語，加以，被告丁○○亦自承當
    時已得知被害人己○○係因被告甲○○行竊一事才自後追趕，雙方追逐已有相當
    距離，其間被告丁○○另擦撞車輛之所有人林夆奕於警詢時亦陳稱：當時伊雖企
    圖以車輛阻擋被告丁○○，被告丁○○仍加速且擦撞其車輛後逃離，非惟可見被
    告丁○○當時有為使被告甲○○脫免逮捕之目的，且之後被害人己○○既仍繼續
    緊追在後，被告丁○○倒車之際自應可見被害人己○○在其駕駛之車輛後方，再
    衡以被害人己○○連同所騎乘重型機車遭撞及後均倒地，該重型機車前方面板亦
    遭撞破等情，業據被害人己○○指述在卷，益見被告丁○○當時倒車仍有相當速
    度，其為使被告甲○○脫免逮捕，應有以相當速度倒車衝撞被害人己○○而為強
    暴行為之強制犯意及行為甚明，被告丁○○上開所辯，顯屬卸責之詞，尚無足採
    ；此外，復有現場圖二張在卷供參，此部分事證亦臻明確，被告甲○○上開竊盜
    犯行，及被告丁○○上開強制犯行，均堪認定。
三、按刑法準強盜罪，係以竊盜或搶奪為前提，在竊盜或搶奪不成立時，雖有脫免逮
    捕而當場施以強暴、脅迫之情形，除可能成立他罪外，不能以準強盜罪論，有最
    高法院六十八年台上字第二七七二號刑事判例意旨可資參照；關於被告丁○○如
    事實欄一所示行為部分，其所攜帶之螺絲起子前端尖銳，且屬鐵器之堅硬材質，
    有該螺絲起子照片一張附卷可稽，足以對人之身體、生命產生危險，自堪作為兇
    器使用，被告丁○○攜帶該足供兇器使用之螺絲起子一支，並損壞統一產險公司
    所有屬門扇一部分之門鎖入內行竊，及如事實欄二所示部分，其雖未與被告甲○○共同為竊取被害人戊○○所有行動電話之行為，然其為使被告甲○○脫免逮捕
    ，而另行以倒車方式衝撞在後方騎乘機車追趕之被害人己○○，以該機車遭衝撞
    之行為，已足間接使其上騎乘之被害人己○○身體亦遭撞及之情形，自係對被害
    人己○○之身體施用有形物理力之強暴行為，且刑法第三百零四條第一項所規定
    以強暴妨害人行使權利者，此之權利不惟包括一般法律所規定之請求權、物權等
    權利，關於基於法律上所認可之地位而得為之活動亦屬之，被告丁○○上開強暴
    行為既已妨害被害人己○○依法得逮捕為現行犯之被告甲○○之活動，亦發生妨
    害被害人己○○行使權利之結果，核被告丁○○上開行為，分別係犯刑法第三百
    二十一條第一項第二、三款之毀壞門扇、攜帶兇器之加重竊盜罪，及刑法第三百
    零四條第一項之強制罪；另被告甲○○如事實欄二所示之行為，則係犯刑法第三
    百二十條第一項之竊盜罪。公訴意旨雖以被告丁○○、甲○○二人如事實欄二所
    示之行為，均係犯刑法第三百二十九條之準強盜罪嫌云云，然而，被告丁○○事
    前、事中對被告甲○○前述竊取行動電話之行為均不知情，迭經被告丁○○、甲○○二人於警ˋ偵訊時及本院審理中均供述一致，且證人即被害人戊○○亦證稱
    ：被告甲○○下手竊取行動電話時，被告丁○○所站立位置係在被告甲○○之前
    ，並未能見到被告甲○○所為行為，且以被告甲○○得手後步出檳榔攤外，被告
    丁○○猶仍在內給付購買檳榔之價款之情節，均難認被告丁○○有何與被告甲○○共謀或參與此竊盜行為之情形，至於被害人戊○○於偵查中雖曾謂：所經營檳
    榔攤未張貼徵人廣告，被告二人見其他客人離去，先進入說欲應徵檳榔西施，其
    因而推認被告二人應是預謀犯案云云，其推認所憑事實不僅難為被告丁○○是否
    為共犯一事之依據，更屬被害人戊○○個人推測之詞，自不足認被告丁○○有與
    被告甲○○共同為此竊盜行為之犯意聯絡，公訴人認被告丁○○與被告甲○○共
    犯此竊盜行為，容有未洽，因之，被告丁○○既未為此竊盜行為，自與竊盜行為
    人為脫免逮捕而施以強暴脅迫之準強盜行為有別；另被告甲○○僅係為上開竊盜
    行為後，曾請求被告丁○○迅即駕車離去，被告丁○○事後倒車衝撞被害人己○○時，則非出於被告甲○○之指示，其二人斯時更無任何交談而難認有何為犯意
    聯絡之行為，業據本院審理中隔離被告二人後分別訊明屬實，以該車輛自始至終
    又均由被告丁○○駕駛等情觀之，實難認被告甲○○就此強制犯行有何與被告丁○○基於犯意聯絡而共同犯之可言，自亦難以準強盜罪相繩，且被告甲○○拿取
    行動電話之行為，應僅屬趁被害人戊○○不注意而為之竊盜犯行，尚難認屬搶奪
    行為，已如前述，公訴意旨謂被告甲○○此所為係搶奪行為，亦有未洽，惟被告
    二人上開行為，與公訴人起訴之犯罪事實分別均屬同一社會基本事實，自應分別
    變更起訴法條。被告丁○○所為上開加重竊盜、強制二罪間，犯意各別，行為互
    殊，應予分論併罰。爰分別審酌被告丁○○於八十八年間甫因竊盜案件，經法院
    判處有期徒刑八月，緩刑三年確定，素行非佳，而被告甲○○則無前科，素行尚
    佳，有台灣高等法院被告全國前案紀錄表、台灣台中地方法院檢察署刑案資料查
    註紀錄表各二份可按，被告丁○○在緩刑期間猶不知警惕而分別為本案犯行，如
    事實欄二所示部分亦未能坦承犯行，但如事實欄一所示者則已坦承犯行，並將大
    部分竊得財物歸還被害人，而被告甲○○亦已坦承犯行，犯罪手段亦非嚴重，及
    其等之犯罪動機、情節、所生損害等一切情狀，分別量處如主文所示之刑，被告
    丁○○所犯上開二罪，並定其應執行刑，被告甲○○部分，則諭知易科罰金之折
    算標準，以示懲儆。末查，扣案之螺絲起子一支，為被告丁○○所有，且供其為
    如事實欄一所示加重竊盜行為所用之物，業據被告其供明在卷，應依刑法第三十
    八條第一項第二款規定，併予宣告沒收。
據上論斷，應依刑事訴訟法第二百九十九條第一項前段、第三百條，刑法第三百二十
一條第一項第二、三款、第三百零四條第一項、第三百二十條第一項、第五十一條第
五款、第四十一條第一項前段、第三十八條第一項第二款，罰金罰鍰提高標準條例第
一條前段、第二條，判決如主文。
中      華      民      國    九十一    年   十一     月     十九     日
                              臺灣臺中地方法院刑事第一庭
                                法  官  林  麗  真
右正本證明與原本無異。
如不服本判決，應於送達後十日內向本院提出上訴狀（須附繕本），上訴於台灣高等
法院台中分院。
                                書記官
中      華      民      國    九十一    年     十一     月     十九     日
附錄本案論罪科刑法條全文：
中華民國刑法第三百零四條
 (強制罪)
以強暴、脅迫使人行無義務之事或妨害人行使權利者，處三年以下有期徒
刑、拘役或三百元以下罰金。
前項之未遂犯罰之。
中華民國刑法第三百二十條
 (普通竊盜罪、竊佔罪)
意圖為自己或第三人不法之所有，而竊取他人之動產者，為竊盜罪，處五
年以下有期徒刑、拘役或五百元以下罰金。
意圖為自己或第三人不法之利益，而竊佔他人之不動產者，依前項之規定
處斷。
前二項之未遂犯罰之。
中華民國刑法第三百二十一條
 (加重竊盜罪)
犯竊盜罪而有左列情形之一者，處六月以上五年以下有期徒刑：
一  於夜間侵入住宅或有人居住之建築物、船艦，或隱匿其內而犯之者。
二  毀越門扇、牆垣或其他安全設備而犯之者。
三  攜帶兇器而犯之者。
四  結夥三人以上而犯之者。
五  乘火災、水災或其他災害之際而犯之者。
六  在車站或埠頭而犯之者。
前項之未遂罰之。
